【裁判字號】    88,自,350
【裁判日期】    890331
【裁判案由】    詐欺
【裁判全文】
臺灣板橋地方法院刑事裁定                          八十八年度自字第三五號
    自  訴  人  酉○○
                未○○
    共同代理人  徐南城律師
                邱姿瑛律師
    被      告  己○○
                丁○○
右列被告因詐欺案件，經自訴人提起自訴，本院裁定如左：
    主  文
自訴駁回。
    理  由
一、按法院或受命法官於自訴案件第一次審判期日前訊問及調查結果，如認為案件有
    刑事訴訟法第二百五十二條至第二百五十四條之情形者，得以裁定駁回其自訴，
    同法第三百二十六條第三項定有明文。
二、本件自訴意旨如自訴狀所載（如附件）。
三、按自訴人酉○○、未○○認被告己○○、丁○○涉有與其他同案被告辰○○（通
    緝中）、辛○○、戊○○、丙○○、天○○、亥○○（以上五人部分，前業經先
    行審結，均諭知無罪在案）、午○、甲○○、庚○、卯○○、丑○○、壬○○、
    子○○、戌○○○、寅○○、癸○○、宇○○、巳○○、地○○○、乙○○○（
    以上十四人部分，前業經先行審結，均諭知無罪在案）等共同詐欺之犯行，無非
    以同案被告辰○○於民國七十八年十月間，提出被告己○○、丁○○及其他同案
    被告辛○○等十九人之印鑑證明書、戶口謄本、土地登記簿謄本及委託書，致自
    訴人受騙經由自訴人未○○之夫申○○居間，向辰○○洽購被告等人公同共有之
    坐落臺北縣土城鄉（現已升格為土城市○○○段土城小段九五、九五之一、九五
    之二、九五之三、一○○之七（含現已分割出之一○○之一五地號）、一○○之
    二、一○○之一六等地號土地，而於七十八年十月二十一日由自訴人酉○○與辰
    ○○簽立買賣協議書，購買上開土城小段九五、九五之一、九五之二、九五之三
    、一○○之七（含現已分割出之一○○之一五地號）等地號五筆土地，交付合計
    新臺幣（下同）七百六十六萬四千三百八十二元之支票三紙予辰○○簽收，之後
    並兌付無誤，自訴人未○○則與辰○○簽立買賣協議書，購買上開土城小段一○○之二、一○○之一六等地號二筆土地，交付合計一百六十一萬九千七百零六元
    之支票二紙予辰○○簽收，之後亦兌付無誤；又經辰○○誆騙佯以承租關係取得
    上開土地拍賣時之優先承購權，便於上開土地之過戶，自訴人酉○○、未○○復
    於同日各就上開承購之土地，分別佯與林衡道（已死亡）簽立土地租賃契約，並
    分別交付租金一百二十八萬五千二百元、二十七萬一千六百元，由林衡道具名領
    取，實由辰○○以代理人名義收取，至八十六年八月二十八日，因辰○○仍未將
    上開土地過戶，自訴人酉○○授權未○○、申○○夫妻與辰○○協調，辰○○佯
    以同意解除前開土地買賣協議及終止租賃契約，計息退還上開受領之價款及租金
    ，約定至遲於八十七年二月二十八日前全數清償，詎辰○○僅償還自訴人酉○○
    二百萬元，其餘迄今均未清償，避不見面，因認被告己○○、丁○○涉有與其他
    同案被告辰○○、辛○○、戊○○、丙○○、天○○、亥○○、午○、甲○○、
    庚○、卯○○、丑○○、壬○○、子○○、戌○○○、寅○○、癸○○、宇○○
    、巳○○、地○○○、乙○○○等人共同詐欺之犯行，並提出上開土地買賣協議
    書、支付價款支票、土地租賃契約書、租金收據、解約協議書、土地登記簿謄本
    及印鑑證明書等影本附卷為憑佐證為其論據。
四、按犯罪事實應依證據認定之，無證據不得推定其犯罪事實，刑事訴訟法第一百五
    十四條定有明文。而所謂證據，係指足以證明被告確有犯罪行為之積極證據而言
    ，該項證據須適於為被告犯罪之證明者，始得採為斷罪之資料；再告訴人之告訴
    ，係以使被告受刑事訴追為目的，是其陳述是否與事實相符，仍應調查其他證據
    以資審認（參照最高法院六十九年臺上字第四九一三號、五十二年臺上字第一三
    ○○號等判例要旨）。又刑法第三百三十九條之詐欺罪，須行為人意圖為自己或
    第三人不法之所有，施用詐術使人陷於錯誤而交付財物始能成立。經查：
    （一）自訴人酉○○、未○○洽購本件上開系爭土地，係由酉○○委託未○○、
          申○○夫妻二人，向辰○○一人接洽簽約，簽立租賃契約則係由辰○○帶
          未○○、申○○至林衡道住處，與林衡道簽立，簽約後約二、三天後，就
          將價款、租金給付給辰○○，並無與其他人接洽之事實，業經證人申○○
          到庭結證屬實（見本院八十九年一月二十七日訊問筆錄），可見被告林澄
          子、丁○○確實未曾就本件上開系爭土地買賣、租賃等事宜，與自訴人徐
          秋花、證人申○○接觸，亦未自未○○、申○○處收取價款或租金，是顯
          難遽認其與同案被告辰○○間有共同詐欺之犯意聯絡。
    （二）其次，自訴人雖指陳辰○○自稱係受被告己○○、丁○○委任代表出售上
          開系爭土地，並有提出委任書（附蓋有被告己○○、丁○○印鑑印文之名
          冊）、戶籍謄本、印鑑證明、土地登記簿謄本等證明資料，致其誤信，因
          認被告己○○、丁○○有共同詐欺之嫌云云，並提出上開土地買賣協議書
          、支付價款支票、土地租賃契約書、租金收據、解約協議書、土地登記簿
          謄本及印鑑證明書、蓋有被告己○○、丁○○印鑑印文之名冊等影本為證
          。惟查，自訴人提出之上開證物，除租賃契約書、租金收據係由林衡道簽
          立外，其餘土地買賣協議書、價款支票、解約協議書均係由辰○○一人所
          簽立或簽收；而印鑑證明書中，經本院檢視並無被告己○○、丁○○之印
          鑑證明書，且自訴人並未提出委任書原本或影本，顯無從證明該蓋有被告
          等人印鑑之名冊，係授權辰○○代表被告等人出售上開系爭土地之委託書
          附件，是自訴人雖提出上開影本等證物，然亦尚難遽認被告己○○、林昌
          世有授權辰○○代表出售上開系爭土地，更遑論逕認被告己○○、丁○○
          與辰○○間有共同詐欺自訴人之犯意聯絡可言。
    （三）再自訴人於訴狀中指陳因辰○○有提出被告己○○、丁○○提供其等持有
          本件系爭土地共有之權狀，因認被告等人有共犯詐欺云云，然查本件系爭
          土地現均仍登記由林熊祥（已於六十二年三月二十八日死亡）、林衡道（
          已死亡）、辛○○、卯○○、林衡志（已於六十六年十二月十四日死亡，
          繼承人為其配偶己○○、子女戊○○、丙○○）、巳○○、丑○○、顏春
          和（已於五十五年十二月六日死亡，繼承人為其配偶地○○○、子女顏明
          誠、亥○○）等人公同共有，並未辦理繼承登記，亦無領取權狀之字號註
          記，有上開系爭土地之登記簿謄本在卷可稽，足見自訴人上開指陳辰○○
          出示有被告己○○、丁○○持有上開系爭土地之權狀，顯然與事實不符，
          自難據以佐證被告己○○、丁○○有共同詐欺犯行。
    綜上所述，顯難認被告己○○、丁○○有與同案被告辰○○共同詐欺之犯行，此
    外復查無其他積極證據足認上開被告等人確有共同詐欺之犯行，是本件不能證明
    被告己○○、丁○○犯罪，被告二人犯罪嫌疑不足。依照首開說明，本件自訴應
    予駁回。
據上論結，應依刑事訴訟法第三百二十六條第三項、第二百五十二條第十款，裁定如
主文。
中      華      民      國    九十      年      一      月     三十     日
                                    臺灣板橋地方法院刑事第六庭
                                        法  官  彭  全  曄
右正本證明與原本無異
如不服本裁定應於送達後五日內向本院提出抗告狀
                                        書記官  梁  宜  庭
中      華      民      國    九十      年      二      月    一        日


司法院資訊處製作；財團法人民間司法改革基金會備份。
